【裁判字號】    99,簡上,438
【裁判日期】    990629
【裁判案由】    詐欺
【裁判全文】
臺灣桃園地方法院刑事判決             99年度簡上字第438號
上  訴  人
即  被  告  丙○○
上列上訴人因詐欺案件，不服本院簡易庭於民國99年4 月12日所
為之99年度壢簡字第460 號刑事簡易判決（聲請簡易判決處刑案
號：99年度偵緝字第17號），提起上訴，本院管轄之第二審合議
庭判決如下：
    主  文
上訴駁回。
    事  實
一、丙○○可預見將銀行帳戶提供予姓名、年籍不詳之人使用，
    可能幫助不詳之犯罪集團從事財產犯罪行為，作為取得財物
    或財產上之利益之管道，竟基於縱使該人將其帳戶用以從事
    詐欺取財之財產犯罪行為，亦不違反其本意之幫助犯意，於
    民國98年間某日，在桃園縣中壢市內壢家樂福大賣場前某處
    ，將其所開立之中華郵政股份有限公司中壢華勛郵局帳號00
    000000000000號帳戶（下稱中壢華勛郵局帳戶）之存摺、金
    融卡及密碼，交付予某真實姓名、年籍不詳之成年男子，而
    以此方式幫助詐欺集團於詐騙時，掩飾其犯罪行為不易追查
    ，而該取得丙○○上開中壢華勛郵局帳戶存摺、金融卡之人
    ，即與其所屬詐騙集團成員，為下列詐欺犯行：
  (一)該詐欺集團成員基於意圖為自己不法所有之犯意聯絡，由某
    不詳姓名、年籍之詐欺集團成員，於98年4 月13日21時許，
    撥打電話聯繫乙○○，佯稱先前網路購物付款方式設定有誤
    ，要求其至自動櫃員提款機前依指示重新操作，致乙○○陷
    於錯誤，而於98年4 月14日21時35分許，至臺北市北投區○○○路36號之台北富邦銀行天母分行自動櫃員提款機前，依
    照詐騙集團成員指示，匯款新台幣（下同）3,983 元至丙○○上開中壢華勛郵局帳戶內，旋遭詐欺集團成員提領一空。
  (二)該詐欺集團成員另基於意圖為自己不法所有之犯意聯絡，由
    某不詳姓名、年籍之犯罪集團成員，於98年4 月14日18時20
    分許，撥打電話聯繫甲○○，亦佯稱先前購物付款方式設定
    有誤，要求其至自動櫃員提款機前依指示重新操作，致甲○○陷於錯誤，而於當日19時50分許及20時3 分許，在高雄市
    前金區○○○路104 號之郵局自動櫃員提款機前，依指示操
    作，先後將29,999元及12,999元匯入丙○○前揭中壢華勛郵
    局帳戶內，29,999元隨即遭詐欺集團成員提領一空，後因甲○○發覺有異，於98年4 月14日21時29分許報警處理並通知
    郵局止付，其被詐騙之款項12,999元始未遭詐欺集團成員提
    領（原聲請簡易判決處刑書及原審簡易判決誤載為遭詐欺集
    團提領一空），且經警循線查獲上情。
二、案經桃園縣政府警察局中壢分局及大園分局報請臺灣桃園地
    方法院檢察署檢察官偵查後聲請簡易判決處刑。
    理  由
一、訊據被告丙○○固不否認有將其所有之中壢華勛郵局帳戶存
    摺、提款卡等物交付予他人，惟矢口否認有何幫助詐欺之犯
    行，辯稱：伊急於應徵工作，看報紙與對方聯繫，對方要求
    伊提供銀行帳戶之存摺、提款卡等物品，以供查證身分及日
    後薪資匯款資料，伊想說帳戶裡面沒有錢，應該沒有關係，
    後來伊就無法聯繫上對方，於98年4 月28日伊有去郵局辦理
    掛失，但是郵局人員說不能辦理，要伊直接去警察局詢問，
    所以98年4 月28日伊就去警察局製作筆錄，伊並不知帳戶會
    被對方供作詐欺取財之入帳帳戶使用云云。經查：
  (一)被害人乙○○及甲○○均因接到某詐欺集團成員撥打電話佯
    稱先前網路購物付款方式設定有誤，要求其至自動提款機前
    依指示重新操作，而陷於錯誤，分別於上揭時、地，依詐欺
    集團成員指示，將上開金額匯至被告所有之中壢華勛郵局帳
    戶內，被害人乙○○所匯入之3,983 元及被害人甲○○所匯
    入之29,999元旋遭詐欺集團成員提領殆盡，後因被害人甲○○發覺有異，旋於98年4 月14日21時29分許報警處理並通知
    郵局止付，其被詐騙之款項12,999元始未遭詐欺集團成員提
    領乙情，業據被告於警詢、檢察官訊問、本院審理時所不否
    認，並據證人陳弈潔、甲○○分別於警詢證述明確（見98年
    度偵字第13480 號卷第4 頁、98年度偵字第13660 號卷第10
    頁、98年度偵字第1180 6號卷第10頁、第11頁、第21頁、第
    22頁），復有臺北富邦銀行交易明細表、臺北縣政府警察局
    三重分局光明派出所受理詐騙帳戶通報警示簡便格式表、內
    政部警政署反詐騙諮詢專線紀錄表、中華郵政股份有限公司
    中壢郵局98年5 月7 日營字第0981100391號函、臺北縣政府
    警察局三重分局光明派出所受理各類案件紀錄表、高雄市政
    府警察局新興分局前金分駐所受理詐騙帳戶通報警示簡便格
    式表、高雄市政府警察局新興分局前金分駐所受理刑事案件
    報案三聯單、高雄市政府警察局新興分局前金分駐所受理各
    類案件紀錄表、郵政自動櫃員機交易明細表等、交易明細、
    甲○○第一銀行存摺影本各1 份附卷可憑（見98年度偵字第
    13480 號卷第9 頁至第13頁、98年度偵字第11806 號卷第12
    頁至第16頁、第19頁、第20頁、第23頁至第26頁、第28頁至
    第30頁、98年度偵字第13660 號卷第11頁至第18頁），首堪
    認定。
  (二)被告雖以前揭詞情置辯，然查，被告於98年4 月28日警詢時
    陳稱：98年4 月12日，伊看到報紙應徵司機之廣告，伊主動
    撥打電話予對方，當天伊與對方約在桃園縣中壢市家樂福見
    面，伊將中壢華勛郵局帳戶之提款卡及存摺當面交給對方，
    伊不知道對方的姓名，也不知道對方的手機號碼，於98年4
    月15日時，伊查覺有異，打電話至郵局辦理掛失時，經由行
    員的告知，伊才知道帳戶遭到凍結云云（見98年度偵字第11
    806 號卷第5 頁），於98年5 月20日警詢時又改稱：98年3
    月伊在便利商店拿取求職廣告，看到上面有應徵司機的廣告
    ，經聯絡後，對方叫伊帶郵局的存摺及提款卡，以做為薪資
    轉讓之用，又跟伊約在桃園縣中壢市○○路上之家樂福見面
    ，當天見面時伊就將中壢華勛郵局帳戶之提款卡及存摺當面
    交給對方，回家時對方有打電話問伊的提款卡密碼，伊有將
    提款卡密碼告知對方，時間已經太久了，伊已經忘記對方的
    電話云云（見98年度偵字第13660 號卷第5 頁、第6 頁），
    於98年12月16日檢察官訊問時改辯稱：97年6 、7 月間，伊
    為了找工作，為了要應徵8 大行業之司機，對方表示要去提
    款機試試看提款卡是否可以使用，伊想該帳戶內無金錢，就
    讓對方拿去試，但是對方就沒有再回來，在伊回家的路上，
    對方有打電話給伊，所以伊沒有立刻去掛失，但是隔天早上
    伊有去掛失云云（見99年度偵緝字第17號卷第16頁、第17頁
    ），復於99年1 月14日檢察官訊問時改陳稱：98年4 月12日
    14時許，在桃園縣中壢市內壢家樂福前，伊有交付提款卡、
    存摺及密碼給對方以應徵工作，伊是看蘋果日報才去應徵工
    作的，對方說要作為確定使用，伊想說帳戶裡面沒有錢，應
    該沒有關係，當天對方還有跟伊聯繫，並且表示隔日會再與
    伊相約，所以伊當天沒有去辦理掛失，隔日伊有去掛失，但
    是已經來不及了云云（見99年度偵緝字第17號卷第26頁、第
    27頁），觀諸被告歷次所言，被告因應徵工作而交付中壢華
    勛郵局帳戶存摺及提款卡、密碼之時間，所供已前後不一，
    被告之辯解，已難令人採信；而近年來詐欺取財之犯罪類型
    層出不窮，該等犯罪，多數均係利用他人帳戶作為詐欺所得
    財物之出入帳戶，業經媒體廣為披載，是依一般人通常之知
    識、智慧及經驗，自可預見向其收受帳戶存摺、提款卡之真
    實姓名、年籍不詳人士可能利用其所提供之金融機構帳戶供
    作詐騙他人匯入款項之用，並隱匿帳戶內資金實際取得人之
    身份，以逃避追查，而衡諸一般社會經驗，應徵工作之時，
    求職公司通常僅要求應徵者交付履歷表及提供相關工作經驗
    證明等文件，縱因匯入薪資而有提供金融帳戶之必要者，取
    得金融機關之帳號即可，殊無將帳戶之存摺、金融卡及密碼
    一併交付之必要，被告不僅提供存摺、金融卡，並將該金融
    卡密碼一併提供對方，與常情顯不相符；再者，被告於偵、
    審中均未能指明所欲應徵工作之公司名稱及地址，亦未能說
    明向其收取帳戶資料者之姓名或職稱，復未能陳明薪資、獎
    金計算標準或方式，且未曾為應徵該司機職位提出任何適任
    之證明供公司審核，而就一般應徵工作者於應徵之時所應瞭
    解、求證之公司資料、應徵窗口、支薪情況等節均應詳加瞭
    解，且公司對應徵者是否具適任所應徵職位之學經歷、資格
    等相關事項亦均應嚴加審核等常情，大相逕庭，則其對素未
    謀面之陌生人僅在初次見面後，尚未確認其所應徵公司名稱
    、營業處所，或取得任何有關應徵公司之相關資料前，即要
    求提供個人銀行帳戶存摺、金融卡、密碼一事，豈有不心生
    懷疑對方係犯罪集團誘騙其交付帳戶資料，以資為將來實行
    詐騙使用之人頭帳戶使之可能？甚且，參諸被告所述對方當
    初係要求其提供銀行帳戶「測試」，看信用有無問題，款項
    是否可匯入一節，亦與一般社會經驗不符，蓋由郵局帳戶存
    摺，僅能知悉該帳戶之存、提款交易情形，金融卡之功能亦
    僅在提領帳戶內之款項，並不能查知信用之良窳，此乃至明
    之理。綜上諸情，被告辯稱係為了應徵工作而交付帳戶，自
    無足採信。
  (三)況且，就取得上開帳戶之人而言，該人既有意利用上開帳戶
    作為詐騙工具，當無選擇一隨時可能遭真正存戶掛失而無法
    使用之帳戶之可能，輔以現今社會上，為貪圖小利而出售自
    己帳戶供人使用之人所在多有，是該人僅需付出少許之金錢
    ，即可取得得完全操控而無遭掛失風險之帳戶，該人實無以
    拾得、遭竊或詐得等來路不明之帳戶充為詐財工具之必要，
    否則，若被告在該人尚未行詐前，或行詐後尚未將帳戶內之
    款項提領前，即將上開帳戶掛失，該人顯即無從遂其詐欺取
    財之目的，是該人絕無將涉及詐騙成否之關鍵置於如此不確
    定境地之可能。綜上，被告實係將上開中壢華勛郵局帳戶存
    摺、提款卡交付他人，並同時告知密碼以便他人得任意提領
    使用一節，洵堪認定，而該帳戶嗣既由詐騙集團用以詐欺乙○○、甲○○之金錢得手，堪認該帳戶係被告交付他人以供
    詐欺集團所屬成員使用無訛。
  (四)又按金融存款帳戶，事關存戶個人財產權益之保障，與存戶
    之提款卡及密碼結合，其專屬性、私密性更形提高，除非本
    人或與本人具密切之關係者，難認有何理由可自由流通使用
    該存摺、提款卡及密碼，一般人亦均有應妥為保管帳戶存摺
    、提款卡及密碼，以防止被他人冒用之認識，縱有特殊情況
    偶有將上開物品交付他人之需，亦必深入瞭解其用途後再行
    提供以使用，恆係吾人日常生活經驗與事理；且金融帳戶為
    個人理財之工具，申請開設金融帳戶並無任何特殊之限制，
    一般民眾皆可以存入最低開戶金額之方式申請開戶，一個人
    可以在不同之金融機構申請多數之存款帳戶使用，並無何困
    難，此乃眾所週知之事實。且依一般人之社會生活經驗，若
    見有非親非故之人不以自己名義申請開戶，反而以出價蒐購
    或借用之方式向他人蒐集金融機構帳戶供己使用，衡情當能
    預見蒐集金融帳戶者，係將所蒐集之帳戶用於從事財產犯罪
    。況觀諸現今社會上，詐騙者以蒐集之人頭帳戶，作為詐欺
    之轉帳帳戶，業經報章媒體時有批露，因此交付帳戶予非親
    非故之人，受讓人將持以從事財產犯罪，已屬一般智識經驗
    之人所能知悉或預見。被告對於向其蒐集本件帳戶資料之人
    ，將持以作為詐欺取財犯罪之不法使用，亦顯然有所預見，
    其無正當理由，竟輕率將本件帳戶之存摺、提款卡及提款卡
    密碼等帳戶資料提供予身分上不具密切關係之人，對於該持
    用其帳戶資料之人果真用以作為詐欺取財之轉帳工具，顯然
    亦不違背被告之本意，本件雖查無積極證據證明被告與該蒐
    集其帳戶之人有何共同實施詐欺犯行之手段施用或犯意聯絡
    ，惟被告對於金融帳戶交付他人使用，可能遭持以從事詐欺
    取財犯罪之用，有所預見，且果真被利用作為詐欺取財之轉
    帳帳戶，又不違背被告之本意，足認被告有以提供帳戶予他
    人，幫助他人犯詐欺取財罪之未必故意，被告自應負幫助他
    人為詐欺取財之刑責甚明。
  (五)綜上所述，被告上開所辯不足採信。本案事證明確，被告犯
    行洵堪認定，應依法論科。
二、核被告所為，係犯刑法第30條第1 項、第339 條第1 項詐欺
    取財罪之幫助犯。又被告係幫助他人犯罪，爰依刑法第30條
    第2 項之規定減輕其刑。被告以一交付帳戶存摺、提款卡及
    密碼與詐欺集團成員使用之行為，而幫助詐欺集團分別詐騙
    被害人乙○○、甲○○之財物，同時觸犯2 次幫助詐欺取財
    罪，為想像競合犯，應依刑法第55條前段之規定，從一重處
    斷。原審以被告上揭罪證明確，適用刑事訴訟法第449 第1
    項前段、第3 項、刑法第339 條第1 項、第30條第1 項前段
    、第2 項、第55條、第41條第1 項前段，刑法施行法第1 條
    之1 第1 項、第2 項前段，並審酌被告因一時失慮，竟輕易
    提供帳戶資料予他人掩飾犯罪所得使用，非但增加被害人尋
    求救濟之困難，造成社會人心不安，亦助長詐騙犯罪者之氣
    焰，使詐欺犯罪者得以順利取得詐欺所得之財物，危害財產
    交易安全，併考量被害人受害之金額及被告並無前科，有臺
    灣高等法院被告前案紀錄表1 份在卷可參，否認犯行等一切
    情狀，量處被告拘役50日，並諭知易科罰金之折算標準，核
    其認事用法，俱無違誤，量刑亦甚允洽。被告上訴意旨，仍
    執陳詞，否認犯罪，為無理由，應予駁回。
據上論斷，應依刑事訴訟法第455 條之1 第1 項、第3 項、第36
8 條，判決如主文。
本案經檢察官洪敏超到庭執行職務。
中    華    民    國    99    年    6     月    29    日
            刑事第四庭  審判長法  官  袁雪華
                              法  官  張宇葭
                              法  官  張淑華
以上正本證明與原本無異。
本判決不得上訴。
                              書記官  鄭嘉惠
中    華    民    國    99    年    6     月    29    日
附錄本案論罪科刑法條
中華民國刑法第339條
（普通詐欺罪）
意圖為自己或第三人不法之所有，以詐術使人將本人或第三人之
物交付者，處 5 年以下有期徒刑、拘役或科或併科 1 千元以下
罰金。
以前項方法得財產上不法之利益或使第三人得之者，亦同。
前二項之未遂犯罰之。

司法院資訊處製作；財團法人民間司法改革基金會備份。
